【裁判字號】    98,訴,1507
【裁判日期】    990209
【裁判案由】    返還買賣價金
【裁判全文】
臺灣桃園地方法院民事判決              98年度訴字第1507號
原      告  丁○○
訴訟代理人  黃永琛律師
複  代理人  孫天麒律師
被      告  戊○○
            庚○○
            兆家建設有限公司
兼  上一人
法定代理人  辛○○
上四人共同
訴訟代理人  陳鼎正律師
上列當事人間請求給付買賣價金事件，於民國99年01月15日言詞
辯論終結，本院判決如下：
    主      文
原告之訴及假執行之聲請駁回。
訴訟費用由原告負擔。
    事實及理由
一、原告主張略以：
  (一)訴外人乙○○、甲○○（下稱乙○○、甲○○）於民國93年
    09月16日分別與被告戊○○簽訂不動產買賣契約書（下稱系
    爭買賣契約），各出賣桃園縣龍潭鄉○○○段242 地號土地
    應有部分1/8 、同段56建號建物應有部分1/8 、同段57建號
    建物應有部分1/4 予被告戊○○，總價金各為新台幣（下同
    ）4,336,000 元。乙○○、甲○○已依約於93年12月08日將
    上開土地應有部分移轉登記予被告戊○○所指定之被告辛○○（上開建物因係欲拆除之物，故未辦理移轉登記），詎被
    告戊○○僅給付乙○○1,225,000 元、甲○○1,467,000 元
    即一再拖延，又於93年12月17日將上開土地應有部分由被告
    辛○○移轉於被告庚○○，經乙○○、甲○○等人向臺灣桃
    園地方法院檢察署（下稱桃園地檢署）提出偽造文書、詐欺
    刑事告訴，被告戊○○始於94年08月10日與乙○○、甲○○
    簽訂補充不動產買賣契約書（下稱系爭補充買賣契約），並
    由被告辛○○、庚○○、兆家建設有限公司（下稱兆家公司
    ）擔任被告戊○○之連帶保證人。惟被告嗣後僅再給付乙○○1,224,000 元、甲○○1,067,500 元，尚欠乙○○1,887,
    000 元、甲○○1,801,500 元未付。
  (二)乙○○、甲○○已將對被告之買賣價金請求權及因系爭補充
    買賣契約所生之一切請求權讓與原告，原告自得請求被告連
    帶給付3,688,500 元（1,887,000 元＋1,801,500 元）。爰
    依系爭買賣契約、補充買賣契約及債權讓與之法律關係提起
    本件訴訟。
  (三)聲明：1.被告應連帶給付原告3,688,500 元及自起訴狀繕本
    送達之翌日起至清償日止按年息5 ％計算之利息。2.願供擔
    保，請准宣告假執行。
  (四)對被告之抗辯，原告另陳述略以：
  1.乙○○確有簽立原證5 之債權讓與契約書（下稱系爭債權讓
    與契約），將系爭買賣契約、補充買賣契約所生之一切請求
    權讓與原告，已經證人乙○○證述「最後如答證2 金額的錢
    我有拿到，拿到的錢沒有到權狀1/8 的錢，不夠部分我就不
    管了，我有簽讓與書把剩下的權利讓出去」等語甚詳。
  2.被告提出答證1 之共有土地實際持分確認書（下稱系爭持分
    確認書），係上開土地之共有人因早年繼承時實際面積與權
    狀面樍並不相符，內部確認每人實際持分土地所書立，此由
    系爭持分確認書所載意旨且立確認書人並無被告即明。被告
    戊○○與訴外人乙○○、甲○○簽立系爭買賣契約，自應依
    系爭買賣契約約定之價金付款。參以系爭持分確認書、測量
    圖及面積計算表（即本院卷第51頁之實測圖）載明上開土地
    共有人「王雙輝」有169.097 坪，惟被告提出答證2 之同意
    書卻無記載付款予王雙輝，王雙輝亦未與被告就前開土地簽
    立買賣契約書，被告辯稱已經付清買賣價金等語，並不可採
    。再者，依證人乙○○前述證詞，亦說明為履行系爭持分確
    認書中王雙輝應得上開土地之價金，乙○○乃將債權讓與王
    雙輝之女兒即原告。
二、被告抗辯略以：
  (一)本件被告戊○○與訴外人乙○○、甲○○之買賣價金皆已付
    清（詳如後述），被告就系爭買賣契約、補充買賣契約業已
    履行完畢，是乙○○、甲○○顯無可能書立契據將不存在之
    債權讓與原告。系爭債權讓與契約應屬不實，被告否認其真
    正，原告就此應負舉證責任。
  (二)系爭補充買賣契約第1 條約定「甲方（即被告戊○○）支付
    附件所示『尾款』一成支票予乙方（即乙○○、甲○○等人
    ）」，第2 條約定「甲方交付附件所示『尾款』九成之支票
    予黃永琛律師保管…」，第5 條約定「甲乙雙方同意不得再
    執簽立本補充不動產買賣契約書前之事由互為任何請求違約
    賠償」。被告既已依系爭補充買賣契約之約定付清尾款，且
    該契約附件所示尾款支票皆已兌現，雙方買賣契約權利義務
    即已結清，原告主張尚有尾款未付一節，顯屬無據。至被告
    戊○○於系爭買賣契約立約時，雖以乙○○、甲○○持有土
    地權狀面積計算買賣價金，然93年11月03日、同年月04日乙○○、甲○○各別與被告戊○○合意以與上開土地共有人實
    際持分面積付款（有系爭持分確認書及答證2 之同意書可稽
    ），系爭補充買賣契約之尾款即係本此協議計算而來，而系
    爭補充買賣契約乃因上開刑事案件而另立之和解契約，自無
    價金未付之問題，乙○○、甲○○明知上情，與原告以系爭
    債權讓與契約提起本件訴訟，涉犯詐欺，並無可取。
  (三)原告依系爭買賣契約、補充買賣契約請求，顯有矛盾，已如
    前述，且被告辛○○、庚○○、兆家公司僅表明為系爭補充
    買賣契約之連帶保證人之債務即無從發生，是原告此部分主
    張，顯無理由。
  (四)答辯聲明：1.原告之訴及假執行之聲請駁回。2.如受不利判
    決，願供擔保請准宣告免為假執行。
三、本院之判斷：
  (一)原告主張：訴外人乙○○、甲○○前於93年09月16日分別與
    被告戊○○簽訂系爭買賣契約，各出賣桃園縣龍潭鄉○○○
    段242 地號土地應有部分1/8 、同段56建號建物應有部分1/
    8 、同段57建號建物應有部分1/4 予被告戊○○，約定總價
    金各為4,336,000 元。乙○○、甲○○已依約於93年12月08
    日將上開土地應有部分移轉登記予被告戊○○所指定之被告
    辛○○（上開建物因係欲拆除之物，故未辦理移轉登記），
    其後，被告戊○○先給付乙○○1,225,000 元、甲○○1,46
    7,000 元，又於93年12月17日將上開土地應有部分由被告辛○○移轉於被告庚○○，嗣經乙○○、甲○○等人向桃園地
    檢署提出偽造文書、詐欺等刑事告訴，被告戊○○再於94年
    08月10日與乙○○、甲○○等人簽訂系爭補充買賣契約，並
    由被告辛○○、庚○○、兆家公司擔任被告戊○○之連帶保
    證人，之後被告乃再給付乙○○1,224,000 元、甲○○1,06
    7,500 元等情，業據提出系爭買賣契約、系爭補充買賣契約
    、桃園地檢署檢察官94年度偵字第16253 號聲請簡易判決處
    刑書等影本各1 份在卷為憑（見本院卷第6 至17頁），並為
    被告所不爭執，足信屬實。
  (二)原告另主張：訴外人乙○○、甲○○分別將其等就系爭買賣
    契約、系爭補充買賣契約對於被告戊○○、辛○○、庚○○
    及兆家公司之一切請求權均讓與原告等情，亦據提出乙○○
    、甲○○於95年02月11日分別與原告簽立之債權讓與契約書
    2 份為憑（見本院卷第18、19頁），且依證人乙○○、己○○（為乙○○債權讓與契約書所載之見證人）、丙○○（為
    甲○○債權讓與契約書所載之見證人）分別到庭所證述之情
    ，足認乙○○、甲○○確有分別簽立債權讓與契約書予原告
    之事實（其3 人證詞詳見本院98年11月27日及99年01月15日
    言詞辯論筆錄），是原告所提出之2 份債權讓與契約書，形
    式上均足信為真正。
  (三)按「債權人得將債權讓與於第三人」，民法第294 條第1 項
    前段固定有明文，惟此債權讓與之前提，必須債權人之債權
    （權利）確屬存在。而依兩造前述陳述，可知本件爭點即為
    ：訴外人乙○○、甲○○依據系爭買賣契約、系爭補充買賣
    契約之內容，對於被告是否尚有債權或其他請求權存在？茲
    論述如下：
  1.依據系爭買賣契約之內容，被告向訴外人乙○○、甲○○購
    買土地、建物應有部分之總價金，各為4,336,000 元無誤，
    而被告嗣後給付予乙○○、甲○○之價金，合計各為2,449,
    000 元（1,225,000 元+1,224,000元）、2,534,500元（1,
    467,000 元+ 1,067,500 元），是以若僅由系爭買賣契約以
    觀，被告確尚欠乙○○1,887,000 元、甲○○1,801,500 元
    未付。
  2.惟另觀諸系爭補充買賣契約，內容略以：「茲為甲方（戊○○）分別向乙方（游日欽等，含乙○○、甲○○在內）買受
    龍潭鄉○○○段242 及243 地號土地持分，特立本補充不動
    產買賣契約書，約定如後：1.甲方支付附件所示尾款一成支
    票予乙方。2.甲方交付附件所示尾款九成之支票予黃永琛律
    師保管。…。3.本契約簽立後，乙方應於94年08月12日上午
    09時前騰空上開買賣土地上之所有地上物（如有遺留則任由
    甲方處理），另乙方保證無第三者對上開土地或地上物主張
    任何權利。…。『5.甲乙雙方同意不得再執簽立本補充不動
    產買賣契約書前之事由互為任何請求違約賠償或損害賠償。
    』」等語（詳見本院卷第16、17頁）。由此內容以觀，應認
    被告與乙○○、甲○○在簽立系爭買賣契約之後，另以系爭
    補充買賣契約作為雙方關係之最新準據，且於簽立系爭補充
    買賣契約時，被告即已將尚欠乙○○、甲○○之尾款，分別
    開立如系爭補充買賣契約第1 、2 條所指之附件支票且全數
    交付，而兩造對於系爭補充買賣契約所指之支票，確實均已
    兌現一節，亦不爭執，是以應認被告就本件不動產買賣之價
    金已全數付清，亦即買賣雙方之權利義務均已結清。則原告
    主張：被告對於乙○○、甲○○尚有買賣價金未付一節，尚
    難憑採。
  3.另觀諸被告所提出之答證1 （持分確認書，日期為89年09月
    25日）、答證2 （同意書，日期為93年11月03日或04日），
    可知其內容係關於本件所買賣土地之共有人（含繼承人）內
    部就實際使用情形於指界測量後所簽立之實際持分確認書，
    各該立確認書人並表示日後土地買賣時，同意以實際使用面
    積分配應得之價款（詳見本院卷第44、45頁），惟按，前開
    文書係土地共有人內部之自行協議，尚無從拘束被告，乙○○、甲○○既已與被告簽立系爭補充買賣契約，同意以該補
    充買賣契約所指附件之支票金額作為尾款之支付，則乙○○
    、甲○○事後自不得又主張被告應依原先之系爭買賣契約所
    定價金付款。
  (四)據上，乙○○、甲○○依據系爭買賣契約、系爭補充買賣契
    約之內容，對於被告已無債權或其他請求權存在，是以乙○○、甲○○並無權利可供轉讓原告。從而，原告主張係受讓
    乙○○、甲○○對被告之權利而為本件請求，並聲明：被告
    應連帶給付原告3,688,500 元及自起訴狀繕本送達之翌日起
    至清償日止按年息5 ％計算之利息，為無理由，應予駁回。
    至原告假執行之聲請，因訴遭駁回而失所附麗，應併予駁回
    。
四、結論：本件原告之訴為無理由，依民事訴訟法第78條，判決
    如主文。
中    華    民    國    99    年    2     月    9     日
                        民事第三庭    法  官  周玉
以上正本係照原本作成
如對本判決上訴，須於判決送達後20日內向本院提出上訴狀
中    華    民    國    99    年    2     月    10    日
                                      書記官  楊郁馨

司法院資訊處製作；財團法人民間司法改革基金會備份。
